【裁判字號】    95,台上,4683
【裁判日期】    950824
【裁判案由】    背信
【裁判全文】
最高法院刑事判決            九十五年度台上字第四六八三號
    上  訴  人  甲○○
上列上訴人因背信案件，不服台灣高等法院中華民國九十四年五
月六日第二審更審判決（九十四年度重上更(四)字第一七號，起訴
案號：台灣台北地方法院檢察署八十四年度偵字第三一五０、六
六九四、一五四六五號），提起上訴，本院判決如下：
    主  文
上訴駁回。
    理  由
按刑事訴訟法第三百七十七條規定，上訴於第三審法院，非以判
決違背法令為理由，不得為之。是提起第三審上訴，應以原判決
違背法令為理由，係屬法定要件。如果上訴理由狀並未依據卷內
訴訟資料，具體指摘原判決不適用何種法則或如何適用不當，或
所指摘原判決違法情事，顯與法律規定得為第三審上訴理由之違
法情形，不相適合時，均應認其上訴為違背法律上之程式，予以
駁回。本件原審經審理結果，認為上訴人甲○○背信犯行明確，
因而撤銷第一審關於上訴人部分科刑之判決，改判仍論處上訴人
為他人處理事務，意圖損害本人之利益，而為違背其任務之行為
，致生損害於本人之利益罪刑，已詳敘其調查、取捨證據之結果
及憑以認定犯罪事實之心證理由。並就上訴人否認之供詞及其所
辯各語認非可採，予以論述。原判決於理由內已依憑上訴人於偵
查、原審更審前及原審更審調查時之供述、上訴人整理之購地款
匯出說明表及渠提出匯款證明單所載，認乙○○、游祺祥、白汝
璧與陳繼圖（下稱乙○○等人）之出資款計美金六百四十萬元，
係交予上訴人個人，再由上訴人將之轉匯至美國，上開乙○○等
人委任之對象為上訴人，並非美國住屋公司或美國互豐公司。並
以乙○○等人與美國住屋公司所訂合約書之記載，說明就形式上
而言，其委託人為乙○○等人，受託人為美國住屋公司，然美國
住屋公司係基於上訴人與乙○○等人間之委任關係，及為保障渠
等投資利益而成立，故依當事人真意，非僅上訴人與乙○○等人
之委任契約仍屬存在，且該合約書之內容，既為保障該委任目的
之履行，自應為委任契約之一部，上訴人自有遵守義務。並引用
白汝璧於第一審及原審更審前之供述，認美國住屋公司係專為處
理乙○○等人之投資事宜而成立，及為節稅原因而以該公司名義
從事業務，由上訴人任該公司負責人，處理相關不動產開發投資
事務，美國互豐公司則係負責房屋銷售工作，上開合約書之訂定
，並不影響上訴人與乙○○等人委任關係之存在。是原判決以乙
○○等人基於與上訴人間之委任關係，因渠等透過上訴人在美國
投資購買土地，為節稅起見，均登記在美國住屋公司名下，為保
障渠等投資權益，乃與該公司簽訂上開信託合約，然實際對於渠
等與上訴人之委任關係，並無影響各情，均已詳予論敘、說明，
並無判決理由不備之違法。而乙○○等人基於與上訴人之委任關
係，出資在美國購買土地建屋出售，渠等所購置土地既信託登記
在上訴人任負責人之美國住屋公司名下，則其建屋出售盈餘得款
，於分配予出資之乙○○等人以前，仍屬上訴人及美國住屋公司
所有，即非持有「他人」之物，其未依合約分配盈餘，要與侵占
罪之構成要件，尚屬有間，是原判決未論以該罪名，要無適用法
則不當之違法可言。原判決理由謂白汝璧、游祺祥、乙○○、陳
繼圖四人於民國八十三年九月十六日，共同委任遠東聯合法律事
務所陳純仁律師全權撰函通知終止對於美國住屋公司及美國互豐
公司之合約書之委任關係，其意係指終止與美國住屋公司及美國
互豐公司之信託關係而言，並非終止與上訴人之委任關係。而雙
方嗣於同年十月十八日舉行協調會，其會議紀錄第四條記載，美
國住屋公司同意依投資人指示，立即將尚未出售之不動產均過戶
予投資人，上訴人於八十四年五月十九日復以切結書確認「本公
司願簽署授權書，將尚未出售之 PHASEII、LOT16、LOT26之土地
與房屋授權白汝璧、游祺祥、乙○○、陳繼圖四人全權處分之」
。乃上訴人實際已於八十三年十一月四日將其中該 LOT26之不動
產，以五十萬美金售予高育慧，並完成登記，旋於八十四年五月
十日再以美金三十七萬元售出，於同年月二十二日辦理移轉登記
予他人，原判決因之認上訴人與乙○○等人之委任關係既仍存在
，且實際經手其事，乃竟違背先前承諾，擅將上開不動產出售他
人，主觀上應有損害乙○○等人利益意圖之背信犯意，要無不合
。是上訴意旨執以指摘原判決違背法令，核與法律規定得為第三
審上訴理由之違法情形，不相適合。而其餘上訴意旨，則係就屬
原審採證認事職權之適法行使及原判決已說明事項，徒憑己見，
任意指摘，且仍為單純事實之爭辯，要不能認係適法之第三審上
訴理由。依上揭說明，其上訴違背法律上之程式，應予駁回。本
件雖屬刑事訴訟法第三百七十六條第五款所列案件，惟於八十四
年十月二十日修正刑事訴訟法施行前原得上訴於第三審法院，且
已繫屬於法院，依刑事訴訟法施行法第五條第一項規定，仍應依
施行前法定程序終結之，併此敘明。
據上論結，應依刑事訴訟法第三百九十五條前段，判決如主文。
中    華    民    國  九十五  年    八    月  二十四  日
                      最高法院刑事第八庭
                          審判長法官  張  淳  淙
                                法官  張  春  福
                                法官  呂  丹  玉
                                法官  洪  昌  宏
                                法官  蔡  彩  貞
      本件正本證明與原本無異
                                      書  記  官
中    華    民    國  九十五  年    八    月  三十一  日
                                                Ａ


司法院資訊處製作；財團法人民間司法改革基金會備份。
